【裁判字號】    97,訴,553
【裁判日期】    971120
【裁判案由】    損害賠償
【裁判全文】
臺灣嘉義地方法院民事判決               97年度訴字第553號
原      告  戊○○
訴訟代理人  乙○○
被      告  甲○○
訴訟代理人  丁○○
上列當事人間請求損害賠償事件，係原告於本院97年度嘉交簡字
第419 號過失傷害等刑事案件提起附帶民事訴訟（97年度交附民
字第56號），經本院刑事庭於民國97年6 月6 日裁定移送前來，
於民國97年11月6 日言詞辯論終結，本院判決如下：
    主      文
被告應給付原告新臺幣柒拾萬零壹佰伍拾壹元，及自民國九十
七年六月七日起至清償日止，按週年利率百分之五計算之利息。
原告其餘之訴駁回。
訴訟費用由被告負擔百分之七十，餘由原告負擔。
本判決第一項於原告以新臺幣貳拾肆萬元供擔保後，得假執行；
但被告如以新臺幣柒拾萬零壹佰伍拾壹元預供擔保，得免為假
執行。
原告其餘假執行之聲請駁回。
    事實及理由
甲、原告主張：(一)被告於民國96年4 月1 日上午9 時30分許，駕
    駛車牌號碼1596—JB號自小客車，沿嘉義市○○路○ 段外側
    快車道由西向東行駛，行經世賢路4 段456 巷交岔路口，明
    知該巷為單行道，並於巷口設有禁止進入之標誌，且轉彎時
    ，應讓直行車先行，而依當時情形，又無不能注意之情形，
    竟疏於注意其右後方向行駛中之車輛而貿然右轉，逆向駛入
    世賢路4 段456 巷，而與由原告駕駛，沿世賢路4 段機車優
    先道，由西向東直行之輕機車發生擦撞，致原告人車倒地，
    而受有腰椎第一節壓迫性骨折、左肘及左踝擦挫傷等傷害。
    (二)原告因受前揭傷害致受有如下之損害：1.醫療費用新臺幣
    （下同）14萬元；2.原告因受前揭傷害，向任職單位及圓福
    工程股份有限公司請假6 個月，期間留職停薪，而原告原每
    月薪資（含津貼等）42,000元，原告共損失252,000 元；3.
    家庭照護18萬元：原告因受前揭傷害，遵醫囑提重不可超過
    5 公斤，腰椎因鋼釘固定而無法蹲下，行走間須防碰撞，避
    免脊椎扭曲。乃自96年4 月10日起1 年間商請原告之兄嫂丙
    ○○看護並為勞動工作，並自96年4 月起至9 月止每月給付
    丙○○2 萬元，另自96年10月起至97年4 月止（扣除97年2
    月），每月給付丙○○1 萬元，合計給付18萬元；4.交通費
    183,900 元：原告為看診及嗣後因工作關係必須搭乘計程車
    致支出合計183,900 元之車資；5 中藥費用：原告於手術後
    ，仍感到莫名酸痛，乃輔以中藥、食療，共支出36萬元；6.
    精神慰撫金：原告生活小康，工作年資18年有餘，本可獨當
    一面，但因受有上開傷害，於醫療、就養期間，人力調度不
    易，銷假上班後，工作能力受限，到目前仍須有人員陪同外
    出，精神上受有苦痛，爰請求賠償慰撫金60萬元；7.原告仍
    須於年後開刀取出固定架，為此請求賠償30萬元。(三)爰起訴
    請求被告賠償200 萬元，及自刑事附帶民事訴訟起訴狀繕本
    送達之翌日起至清償日止，按週年利率百分之五計算之利息
    ；願供擔保，請准宣告假執行。
乙、被告則以：(一)就原告主張醫療費用支出部分，除其中由新協
    榮蔘藥行開立收據8 紙證明原告支出費用合計3,565 元部分
    外，對原告主張其支出醫療費用128,151 元部分，不爭執。
    (二)原告主張其有不能領取工資之損失，但原告並未提出其因
    傷請假而不能領取工資之證明，其主張不可採；另本件原告
    並未提出主治醫師所出具原告因傷須專人看護之證明，則主
    張支出看護費用乙節，亦不能採信；至交通費用部分，原告
    均未提出任何證據證明，應予駁回；又中醫療養部分，非醫
    療行為，自不得請求。(三)精神慰撫金之請求，應斟酌加害人
    與被害人雙方之學經歷及經濟狀況等情事計算，原告此部分
    之請求金額龐大，而被告並非富裕，原告之請求恐陷被告無
    無法翻身之地步等語作為抗辯，並聲明：原告之訴駁回；如
    受不利判決，願供擔保，請准宣告免為假執行。
丙、得心證之理由：
一、原告主張如前揭甲、(一)所示之事實，為被告所不爭執，復有
    本院嘉義簡易庭97年度嘉交簡字第419 號刑事判決附卷可按
    ，應為可採。
二、按「因故意或過失，不法侵害他人之權利者，負損害賠償責
    任。」、「不法侵害他人之身體或健康者，對於被害人因此
    喪失或減少勞動能力或增加生活上之需要時，應負損害賠償
    責任。」、「不法侵害他人之身體、健康、名譽、自由、信
    用、隱私、貞操，或不法侵害其他人格法益而情節重大者，
    被害人雖非財產上之損害，亦得請求賠償相當之金額。」民
    法第184 條第1 項前段、第193 條第1 項、第195 條第1 項
    前段分別定有明文。本件被告疏未注意其右後方向有由原告
    騎乘直行之輕機車，未讓該直行車先行而貿然右轉，逆向駛
    入世賢路4 段456 巷，致擦撞原告駕駛之輕機車，致原告受
    有前揭傷害，自屬因過失不法侵害原告之身體權，原告自得
    請求被告賠償其所受損害。，茲認定原告因被告之過失行為
    所受損害如次：
  (一)醫療費用支出，其中128,151 元部分，為被告所不爭執，應
    為可採。另3,565 元部分，原告雖提出新榮蔘藥行所開具之
    收據8 紙為證，惟依前揭收據記載，原告所購之物品係當歸
    等中藥及煎藥壺等物，而原告並未舉證證明其食用前揭藥物
    ，為治療其所受傷害所必需，自不可採。又原告主張其於就
    醫後須取出固定架，另須支出30萬元乙節，亦未舉證證明，
    亦非可採。
  (二)原告主張其自96年4 月1 日起6 個月間，因傷請假，致不能
    領取每月42,000元之薪資（含各項津貼）乙節，業據圓福工
    程股份有限公司開立證明書為證，應為可採，是原告主張其
    受有本項損害252,000 元乙節，為可採。
  (三)原告主張其因受前揭傷害，無法勞動，而請訴外人丙○○看
    護及從事家務勞動，因而支出18萬元乙節，為被告否認。證
    人丙○○固於本院審理時到院證稱略以：我從原告出院後到
    97年4 月間，除過年時間外，幾乎每天都到原告家幫忙整理
    家務、打掃及煮飯等，前半年，原告每月給我2 萬元，後半
    年，因為工作比較少，他每月給我1 萬元等語，惟證人丙○
    ○另證稱略以：96年7 、8 月間，我幾乎每天都到原告家幫
    忙，在前半年，因為原告剛受傷，事情比較多，原告每月給
    我2 萬元，後半年，他每天給我1 萬元，這是我跟原告事先
    說好的等語（見本院卷第73頁至第74頁），惟丙○○前揭證
    述與原告於本院審理時陳稱：我從96年4 月10日開始，斷斷
    續續請丙○○幫我做事，差不多1 年的時間，但在寒暑假、
    春假，因為我女兒有回來，所以扣掉，剛開始，我傷勢比較
    嚴重，我請他幫忙做家事、煮飯，大概從農曆過年以後，我
    就比較少叫他來，我並沒有先跟丙○○說好每個月要給他多
    少錢，只是因為請他幫忙，一點意思給他等情顯有不符，則
    丙○○之證述是否可信，已非無疑，況丙○○為原告之兄嫂
    ，其證述亦難免偏袒原告，是丙○○之證述，應非可採。從
    而，原告之前揭主張，應非可採。
  (四)另原告主張其支出交通費183,900 元部分，既為被告否認，
    原告並未舉證以實其說，自難採信；又原告主張其食用中藥
    及療養品而支出36萬元乙節，並未舉證以實其說，已難採信
    ，況原告前揭主張縱然屬實，惟原告並未舉證證明前揭支出
    係治療其所受傷害之必要，自難認為係治療其傷所必須之支
    出。
  (五)精神慰撫金：原告因被告之過失行為致受前揭傷害，並因此
    進行椎弓切除手術、脊椎內鋼釘固定及融合手術，宜修養6
    個月等情，有診斷證明書可按，是原告主張其受有精神上及
    生理上重大苦痛乙節，應為可採。查被告為高職畢業，目前
    以打零工為生，每月薪資約11,000元至12,000元等情，為原
    告所不爭執，另原告於圓福工程股份有限公司任職，每月薪
    資（含津貼）為42,000元，又有房屋及土地等財產，價值約
    800 萬元，被告則無財產等情，有稅務電子閘門財產所得調
    件明細表可按。本院斟酌被告所施侵權行為之態樣、原告所
    受傷害之情狀，以及兩造之學、經歷、經濟狀況等一切情事
    ，認原告所得請求之精神慰撫金以35萬元為適當，逾此範圍
    之請求，實屬過高，不能准許。
  (六)綜上，原告得請求被告賠償之金額為730,151 元（128,151
    ＋252,000＋350,000）。
三、從而，原告依侵權行為之法律關係，請求被告賠償730,151
    元，及自刑事附帶民事訴訟起訴狀繕本送達之翌日即97年6
    月7 日起至清償日止，按週年利率百分之五計算之利息為有
    理由，應予准許；逾此範圍之請求，於法無據，應予駁回。
四、兩造均陳明願供擔保，請求宣告假執行或免為假執行，就原
    告勝訴部分，均核尚無不合，爰酌定相當擔保金額均予以准
    許。原告其餘之訴既經駁回，其假執行之聲請即失所附麗，
    應併駁回之。
丁、訴訟費用負擔之依據：民事訴訟法第79條。
中    華    民    國    97    年    11    月    20    日
                  民事第一庭  法  官  林望民
以上正本係照原本作成
如對本判決上訴須於判決送達後20日內向本院提出上訴狀
中    華    民    國    97    年    11    月    20    日
                              書記官  陳慶時


司法院資訊處製作；財團法人民間司法改革基金會備份。
